最高法院刑事判決　　　　　　　　　　　　　　　九十三年度台上字第六五一六號
　　上　訴　人　甲○○
　　　　　　　　乙○○
右上訴人等因違反毒品危害防制條例案件，不服台灣高等法院高雄分院中華民國九十
一年二月八日第二審更審判決（九十年度重上更(三)字第一０九號，起訴案號：台灣高
雄地方法院檢察署八十七年度偵字第一六七三二號），提起上訴，本院判決如左：
    主  文
原判決關於甲○○部分撤銷，發回台灣高等法院高雄分院。
其他上訴駁回。
    理  由
一、撤銷發回部分（即甲○○部分）：
本件原判決認定上訴人甲○○、乙○○（乙○○部分上訴駁回，理由詳如後述）明知
甲基安非他命係第二級毒品，屬管制物品，非經許可不得進口、運輸及販賣，甲○○
意圖營利基於販賣甲基安非他命之犯意，且與乙○○共同基於運輸走私甲基安非他命
犯意之聯絡，於民國八十七年六月十日許，先由甲○○透過與其有共同營利販賣犯意
聯絡，藏居於大陸地區之不詳姓名綽號「老仔」之成年男子，向不詳姓名者購入甲基
安非他命後，再以電話與在大陸海南省文昌市之乙○○取得聯繫，談妥由乙○○為甲
○○運送甲基安非他命回台灣，並約定每公斤運費新台幣（以下未載幣別者，均為新
台幣）三萬九千元。甲○○以其所有000000000號呼叫器、乙○○以其所有
0000000000號行動電話（該行動電話係乙○○以朋友柯恆榮名義申請，為
乙○○所有，並均由乙○○使用）作為上開犯行之聯絡工具。八十七年六月底，甲○
○透過該不詳姓名綽號「老仔」之男子，將在大陸地區所購得每包重一公斤之第二級
毒品甲基安非他命共四十七包，及定金折合一百萬元之人民幣，在海南省文昌市交付
予乙○○後。乙○○旋即大量收購丁香魚及黑鯧魚等共約五百六十四箱（總共重量七
七八０公斤）亦屬管制物品之魚貨，並將第二級毒品甲基安非他命四十七包夾藏在其
中六箱丁香魚中，準備妥當後，乙○○於八十七年七月十四日，將上開魚貨連同第二
級毒品甲基安非他命，在海南省三亞漁港委託李國禎（檢察官另案起訴）所有之高雄
市達利水產公司「達利號」漁船走私入境台灣，李國禎與達利號漁船船長楊石能均明
知乙○○所委託載運之魚貨屬管制物品（但不知丁香魚內藏甲基安非他命），仍基於
與乙○○共同走私該魚貨之犯意，應允代為走私入境（此部分甲○○僅有共同私運毒
品入境之共同犯意，對私運魚貨部分並無共同犯意之聯絡）。八十七年七月十六日，
乙○○搭機返台準備取貨事宜；「達利號」漁船則於八十七年七月十八日，返抵高雄
市紅毛港漁港，八十七年七月十九日，乙○○至達利水產公司確認該夾藏於魚貨內之
第二級毒品甲基安非他命已順利運返台灣後，以其0000000000號行動電話
與甲○○所有呼叫器（000000000號）聯絡，並於同（十九）日晚上十時許
，在高雄市○○路與復興路口與甲○○見面，除告知該消息及詢問尤某運毒餘款八十
餘萬元何時給付外，二人並約定於翌日（二十日）上午在高雄市○○○路與新光路口
交貨，及拿到貨啟運前先由乙○○打甲○○之呼叫器（000000000號）聯絡
。八十七年七月二十日上午五時四十分許，不知情達利水產公司人員僱用不知情之程
永賢駕駛車牌號碼ＪＯ─一０八號大貨車，將乙○○所託運之丁香魚共一百五十八箱
（內含藏有甲基安非他命之六箱），載運至乙○○所指定之高雄縣梓官鄉○○○路二
三六號朝德農海產加工廠交付予乙○○後，乙○○即依約定以前開行動電話與甲○○
所有上述呼叫器聯絡，隨即攜帶其中六箱藏有甲基安非他命之丁香魚，搭乘由不知情
之計程車司機吳和南（業經檢察官處分不起訴）所駕駛之車牌號碼ＰＷ─七七五號計
程車，欲載運至高雄市○○○路與新光路口交付予甲○○途中，於八十七年七月二十
日上午十時三十分許，在高雄市○○區○○路與智昌路口，為警攔截查獲，並扣得上
開第二級毒品甲基安非他命四十七包（驗前毛重四十七點九四公斤、內政部警政署刑
事警察局驗後毛重四十七點一公斤，復送高雄醫學院附設中和紀念醫院鑑驗後毛重四
十七公斤）、供運輸毒品偽裝用之丁香魚六箱、乙○○所有供聯絡運輸毒品用之行動
電話（0000000000號）一支，乙○○運輸第二級毒品遭警查獲後，供出該
批毒品來源貨主係綽號「阿正」之甲○○，雙方原約在高雄市○○○路與新光路口附
近交貨，因警方追查先前載運魚貨之貨車而耽擱毒品交貨時間，經警示意乙○○再以
其手機與貨主呼叫器聯繫，並循線於同（二十）日上午十一時三十分許，在高雄市○
○○路與新光路口逮獲甲○○，當場扣得甲○○所有供其犯罪所用呼叫器（0000
00000號）一只等情。因而撤銷第一審關於甲○○部分之判決，改判依想像競合
犯及牽連犯規定，從一重論處其共同販賣第二級毒品罪刑，固非無見。
惟查：(一)、有罪判決書所記載之犯罪事實，為論罪科刑適用法律之基礎，故凡與適用
法令有關之重要事項，必須詳加認定，明確記載，然後於理由內明認定犯罪事實所
憑之證據及認定之理由，始足為適用法令之依據。若事實未有記載，而理由加以說明
，為理由失其依據。如事實有記載，理由未予說明，則為理由不備，按諸刑事訴訟法
第三百七十九條第十四款規定，其判決當然為違背法令。原判決事實欄認定記載甲○
○意圖營利基於販賣甲基安非他命之犯意，透過與其有共同營利販賣犯意聯絡，藏居
於大陸地區之不詳姓名綽號「老仔」之成年男子，向不詳姓名者購入甲基安非他命，
而論以共同販賣第二級毒品罪刑，惟未於理由欄內明憑以認定甲○○與綽號「老仔
」係基於意圖販賣營利而購入甲基安非他命之證據及理由，有判決理由不備之可議。
(二)、審理事實之法院，對於案內與待證事實有重要關係，而屬依法應予調查之證據，
如未依法調查或雖已調查而未調查明白，即與證據未經調查無異，如率行判決，其判
決當然為違背法令。又證據之證明力，固屬於法院判斷之自由，但不得違背經驗法則
，如其判斷仍存有疑竇，在釐清前，尚難遽採為被告有利或不利之認定。甲○○於原
審辯稱柯恆榮於乙○○被警查獲時，即為警在程永賢所駕駛之卡車上查獲，其於警訊
時稱係程永賢所駕駛貨車上之捆工云云，如其僅受乙○○僱用至大陸精選黑鯧魚之工
作，不知本件走私毒品之事，大可於警訊時坦承受僱之事，何須故意隱匿而謊稱係貨
車捆工。再乙○○與柯恆榮二人於八十七年七月十八日至同月二十一日，均同住宿於
高雄市龍達飯店，為乙○○供明在卷，並經該飯店函覆明確。原審法院前審審理時，
證人即載運本件魚貨之達利號漁船負責人李國禎證稱船還未入港，乙○○和柯恆榮來
找伊，向伊說魚貨要運至何處云云；證人即載運魚貨之貨車司機程永賢亦證稱伊車上
沒有捆工，車上另一人，係在蚵仔寮之朝德公司上車，要跟伊車順路到高雄等語。參
以柯恆榮係於八十七年七月十六日與乙○○一同自大陸搭同班機返台，足見乙○○嗣
於事實審指稱經警查獲之甲基安非他命，是綽號「老柯」之柯恆榮與大陸人「老仔」
二人接洽後，柯恆榮請伊幫忙把六箱魚貨載回台灣，甲基安非他命之貨主係柯恆榮等
語為真實，否則柯恆榮如僅係受乙○○僱用至大陸精選黑鯧魚之工作，則將黑鯧魚走
私返台，其工作已完成，其又居住於高雄市三民區，何須以自己名義登記與乙○○同
宿於三民區之龍達飯店？又何須同去向李國禎詢問魚貨入港及運送之問題，且於查獲
當日至朝德農海產加工廠接貨？因而聲請傳訊證人柯恆榮及秘密證人ＡＢＣ作證，給
予詰問究明之機會等語（原審重上更(三)卷第八十七頁、第九十五至九十八頁）。實情
如何？尚待釐清，其前開證據調查之聲請，難認無調查之必要，復非不能調查，原審
遽認無調查必要而未予傳訊調查，即為甲○○不利之認定，尚嫌速斷。(三)、依原判決
認定之前開事實，係於上述毒品走私入境後，乙○○與甲○○始以彼等所有之前開行
動電話及呼叫器聯絡消息及取貨事宜，則該行動電話及呼叫器是否係供上訴人等運輸
毒品入境犯罪所用？非無可疑，原審未詳加勾稽釐清，遽認係供運輸毒品入境犯罪所
用之物，依毒品危害防制條例第十九條第一項規定，予以宣告沒收，亦嫌速斷。甲○
○上訴意旨指摘原判決關於其本人部分不當，尚非全無理由，應認原判決關於甲○○
部分有撤銷發回更審之原因。
二、駁回部分（即乙○○部分）：
查第三審上訴書狀，應述上訴之理由，其未述者，得於提起上訴後十日內補提理
由書於原審法院，已逾上述期間，而於第三審法院未判決前仍未提出上訴理由書狀者
，第三審法院應以判決駁回之，刑事訴訟法第三百八十二條第一項、第三百九十五條
後段規定甚明。本件上訴人乙○○，不服原審關於其本人部分之判決，於九十一年三
月五日提起上訴，並未述上訴理由，迄今逾期已久，於本院未判決前仍未提出上訴
理由書狀，依上開規定其上訴自非合法，應予駁回。
據上論結，應依刑事訴訟法第三百九十七條、第四百零一條、第三百九十五條後段，
判決如主文。
中　　　華　　　民　　　國　　九十三　　年　　 十二 　　月　　 十六 　　日
                              最高法院刑事第十二庭
                                  審判長法官  陳　正　庸
                                        法官  賴　忠　星
                                        法官  王　居　財
                                        法官  張　清　埤
                                        法官  林　開　任
      右正本證明與原本無異
                                              書  記  官
中　　　華　　　民　　　國　　九十三　　年　　 十二 　　月　　二十四　　日
                                                                        Ｅ
